臺灣高雄地方法院刑事判決　　　　　　　95年度訴字第4586號
公　訴　人　臺灣高雄地方法院檢察署檢察官
被　　　告　乙○○
指定辯護人　本院公設辯護人　甲○○
上列被告因違反槍砲彈藥刀械管制條例案件，經檢察官提起公訴
（95年度偵字第26957 號），本院判決如下：
    主  文
乙○○未經許可，持有可發射子彈具有殺傷力之土造霰彈槍，處
有期徒刑貳年，併科罰金新臺幣拾萬元，罰金如易服勞役，以新
臺幣貳仟元折算壹日；扣案之土造霰彈槍壹枝（槍枝管制編號：
0000000000） 、12 GAUGE制式霰彈肆顆均沒收之。緩刑肆年。
    事  實
一、乙○○明知未經中央主管機關許可，不得持有可發射子彈具
    有殺傷力之土造霰彈槍及子彈，竟於95年4 月間某日，在高
    雄縣三民鄉溪邊拾得土造霰彈槍1 枝（槍枝管制編號：0000
     000000 ；起訴書誤為土造獵槍）及制式霰彈4 顆、改造霰
    彈8 顆（業經試射），而非法持有，準備用以射擊破壞農作
    物之山豬。嗣於同年10月11日晚間11時10分許，在高雄縣六
    龜鄉○○○路67公里處，為警盤查而查獲，並扣得上開槍枝
    及子彈。
二、案經高雄縣政府警察局六龜分局報請臺灣高雄地方法院檢察
    署檢察官偵查起訴。
    理  由
壹、證據能力部分：
    查卷附內政部警政署刑事警察局95年11月13日刑鑑字第0950
    158128號槍彈鑑定書（詳偵卷第18-21 頁），屬被告以外之
    人於審判外之書面陳述，原無證據能力，惟經審判長提示並
    告以要旨後，被告乙○○及辯護人已知該書面陳述係審判外
    之書面證據，惟未於言詞辯論終結前表示異議，本院審酌刑
    事警察局為我國槍砲彈藥之主要鑑驗機關，人員均受專業訓
    練，並已將鑑驗方法及程序載明其上，其針對特定個案為不
    實鑑驗之可能性極低，又對於被告涉案之事實具有相當之關
    聯性，依刑事訴訟法第159 條之5 第2 項之規定具有證據能
    力。
貳、實體部分：
一、上揭事實，業據被告於警詢、偵訊及本院審理時坦承不諱，
    並有具殺傷力之土造霰彈槍1 枝、制式霰彈4 顆、改造霰彈
    8 顆（業經試射）扣案可佐。扣案之槍、彈經送內政部警政
    署刑事警察局鑑驗結果，認送鑑土造獵槍1 支（槍枝管制
    編號：0000000000），認係由具擊發機構之金屬槍身、木質
    槍托及土造金屬槍管組合而成之土造霰彈槍，機械性能良好
    ，可裝填擊發12 GAUGE制式霰彈，認具殺傷力。子彈12顆
    ，其中4 顆均係12 GAUGE制式霰彈，認具殺傷力；另8 顆，
    認均係12 GAUGE制式霰彈殼換裝直徑約6mm 彈丸之改造霰彈
    ，經實際試射，均可擊發，認具殺傷力。有該局95年11月13
    日刑鑑字第0950 158128 號槍彈鑑定書（詳偵卷第18-21 頁
    ）在卷可稽，扣案槍、彈對人體均具有傷力，顯堪認定。被
    告上開自白核與事實相符，堪以採信。是本件事證明確，被
    告犯行洵堪認定。
二、按持有改造手槍、子彈罪為繼續犯，一經持有，犯罪即告成
    立，於終止寄藏之前，犯罪行為仍在繼續實施之中，其間法
    律雖有變更，但行為既繼續實施至新法施行以後，自無行為
    後法律變更可言（最高法院93年度台上字第3441號、90年度
    台上字第1659號、89年度台非字第186 號判決參照）。被告
    雖於95年4 月間持有扣案之槍、彈，惟直至95年7 月1 日刑
    法修正施行後之95年10月11日始為警查獲，揆諸上述說明，
    本件被告持有槍、彈部分應無新舊法比較之問題，應依修正
    後之刑法相關規定處斷之。
三、查被告所持有者，為土造霰彈槍，業經鑑定明確，自與一般
    制式獵槍有別，而非屬槍砲彈藥刀械管制條例第4 條第1 項
    第1 款所稱之獵槍，應屬同款所稱之其他可發射子彈具有殺
    傷力之槍枝。核被告所為，係犯槍砲彈藥刀械管制條例第8
    條第4 項之未經許可持有可發射子彈具有殺傷力之土造霰彈
    槍罪，及同條例第12條第4 項之未經許可持有子彈罪。被告
    以一行為持有可發射子彈具有殺傷力之土造霰彈槍1 枝及子
    彈12顆（制式霰彈4 顆、改造霰彈8 顆），係一行為觸犯數
    罪名，為想像競合犯，應依刑法第55條規定，從一重之未經
    許可持有可發射子彈具有殺傷力之土造霰彈槍罪論處。又被
    告所犯未經許可持有可發射子彈具有殺傷力之土造霰彈槍罪
    ，其法定本刑為3 年以上10年以下有期徒刑，被告前無因犯
    罪判處徒刑之紀錄，有臺灣高等法院被告前案紀錄表在卷可
    憑，平日以種植芋頭、百香果、生薑等雜作為生，有高雄縣
    甲仙鄉鄉長、小林村村長出具之證明書在卷可參，因種植之
    農作物遭山豬破壞，欲持槍射擊，以保護農作物，一時失慮
    致罹重典，並無其他不法用途，亦未造成實際危害，足見其
    並非窮兇極惡、好強鬥狠之人，倘逕予宣告法定最低度之有
    期徒刑3 年，猶嫌過重，是其犯罪之情狀尚堪憫恕，依社會
    一般觀念在客觀上足以引起一般同情，爰依刑法第59條之規
    定，酌予減輕其刑。
四、爰審酌被告無故持有具殺傷力之槍、彈，對社會治安仍有造
    成危害之可能，自應科以相當之處罰，惟衡酌其持有槍彈之
    動機、持有時間之長短，及犯後坦認犯行，態度為佳等一切
    情狀，量處如主文所示之刑；又考量其僅受國小之教育程度
    ，以務農為生等情，所科罰金部分並予諭知以新台幣2,000
    元折算1 日之罰金易服勞役折算標準，以示儆懲。查被告前
    未曾受有期徒刑以上刑之宣告，已如前述，其因一時思慮欠
    周，致罹刑典，事後已坦承犯行，深具悔意，經此刑之宣告
    後，應知警惕而無再犯之虞，本院因認暫不執行其刑為當，
    予以宣告緩刑4 年，用啟自新。扣案之土造霰彈槍1 枝（槍
    枝管制編號：0000000000）、制式霰彈4 顆，均具殺傷力，
    有上述刑事警察局槍彈鑑定書可憑，是上開之物均屬違禁物
    ，應依刑法第38條第1 項第1 款宣告沒收之。至經鑑定試射
    之改造霰彈8 顆，既因試射而不具殺傷力，爰不予宣告沒收
    。
據上論斷，應依刑事訴訟法第299 條第1 項前段，槍砲彈藥刀械
管制條例第8 條第4 項、第12條第4 項，刑法第11條前段、第55
條、第59條、第42條第3 項前段、第38條第1 項第1 款、第74條
第1 項第1 款，判決如主文。
中　　華　　民　　國　　96　　年　　4   月　　11　　  日
                    刑事第六庭  審判長法　官  曾逸誠
                                      法  官  林柏壽
                                      法  官  李  蓓
以上正本證明與原本無異。
如不服本判決，應於收受送達後10日內向本院提出上訴書狀（應
附繕本）。
中　　華　　民　　國　　96　　年　　4 　　月　　11　　日
　　　　　　　　　　　　　　　        書記官  何慧娟
附錄本案論罪科刑法條全文：
槍砲彈藥刀械管制條例第8 條
未經許可，製造、販賣或運輸鋼筆槍、瓦斯槍、麻醉槍、獵槍、
空氣槍或第4 條第1 項第1 款所定其他可發射金屬或子彈具有殺
傷力之各式槍砲者，處無期徒刑或5 年以上有期徒刑，併科新臺
幣1 千萬元以下罰金。
未經許可，轉讓、出租或出借前項所列槍枝者，處5 年以上有期
徒刑，併科新臺幣1 千萬元以下罰金。
意圖供自己或他人犯罪之用，而犯前二項之罪者，處無期徒刑或
7 年以上有期徒刑，併科新臺幣1 千萬元以下罰金。
未經許可，持有、寄藏或意圖販賣而陳列第1項所列槍枝者，處3
年以上10年以下有期徒刑，併科新臺幣700萬元以下罰金。
第 1 項至第 3 項之未遂犯罰之。
槍砲彈藥刀械管制條例第12條
未經許可，製造、販賣或運輸子彈者，處1 年以上7 年以下有期
徒刑，併科新台幣500 萬元以下罰金。
未經許可，轉讓、出租或出借子彈者，處6 月以上5 年以下有期
徒刑，併科新台幣300 萬元以下罰金。
意圖供自己或他人犯罪之用，而犯前二項之罪者，處3 年以上10
年以下有期徒刑，併科新台幣700 萬元以下罰金。
未經許可，持有、寄藏或意圖販賣而陳列子彈者，處5 年以下有
期徒刑，併科新台幣300 萬元以下罰金。
第 1 項至第 3 項之未遂犯罰之。
